最高法院刑事判決　　　　　　一○○年度台上字第二五二七號
上　訴　人　陳裕興
選任辯護人　林期律師
上列上訴人因違反毒品危害防制條例等罪案件，不服台灣高等法
院台中分院中華民國一○○年三月三日第二審判決（九十九年度
上訴字第一四五一、一四五三號，起訴案號：台灣台中地方法院
檢察署九十八年度偵字第一三一七五、一三二六四號，追加起訴
案號：同檢察署九十八年度偵字第一六四０二、二二三一０號）
，提起上訴，本院判決如下：
    主  文
上訴駁回。
    理  由
一、原判決附表七至九（即有罪）部分：
按刑事訴訟法第三百七十七條規定：上訴於第三審法院，非以判
決違背法令為理由不得為之；是提起第三審上訴，應以原判決違
背法令為理由，係屬法定要件；如果上訴理由書狀並未依據卷內
訴訟資料具體指摘原判決不適用何種法則或如何適用不當，或所
指摘原判決違法情事顯與法律規定得為第三審上訴理由之違法情
形不相適合時，均應認其上訴為違背法律上之程式，予以駁回。
本件原判決維持第一審論處上訴人陳裕興販賣第一級毒品二十九
罪罪刑（即第一審判決附表七、八，亦即原判決附表七、八部分
；均為累犯，各處有期徒刑十八年，並為相關從刑之宣告）及共
同販賣第一級毒品罪刑〔即第一審判決附表九，亦即原判決附表
九部分；累犯（原判決正本第五四頁之「罪刑及沒收」欄漏載「
累犯」），處有期徒刑十八年，並為相關從刑之宣告〕部分之判
決，駁回上訴人就原判決附表七至九部分在第二審之上訴，已分
別詳敘其調查證據之結果及證據取捨並認定事實之理由；所為論
斷，均有卷存證據資料可資覆按。從形式上觀察，原判決附表七
至九部分並無違背法令之情形。上訴人對原判決附表七至九部分
之上訴意旨略稱：(一)鄒聰裕、林合源、廖雅文均係施用毒品者，
彼等若供出毒品來源，得減輕其刑，故彼等指證之真實性有待其
他必要證據加以補強。原判決僅憑彼等之單一供述，認定上訴人
有原判決附表七至九部分之販賣第一級毒品犯行，有判決理由不
備、不適用法則、適用法則不當及調查未盡之違法。(二)通訊監察
譯文係被告以外之人於審判外之陳述，原則上並無證據能力。上
訴人及其辯護人於原審所提出之爭點整理狀中，已爭執上訴人與
鄒聰裕、林合源間之通訊監察譯文並無證據能力。原判決未說明
各該通訊監察譯文何以具有證據能力之理由，有判決理由不備之
違法。(三)上訴人已爭執伊與鄒聰裕、林合源間通訊監察譯文之真
實性，原審自應勘驗各該通訊監察之錄音帶，以確認各該錄音帶
之聲音是否係上訴人，以及確認錄音帶之內容與通訊監察譯文之
記載是否相符。原審未為勘驗，有調查未盡及判決理由不備之違
誤。(四)原判決以鄒聰裕、林合源施用第一級毒品之前科紀錄表，
作為上訴人販賣第一級毒品予彼二人之補強證據。然原審於審理
中，並未提示該項證物供上訴人及其辯護人辨認，係剝奪上訴人
之訴訟防禦權，所踐行之訴訟程序難謂適法。(五)原判決附表七編
號１與附表八編號２、附表七編號６與附表八編號、附表七編
號７與附表八編號、附表七編號８與附表八編號、附表七編
號９與附表八編號及附表七編號１０與附表八編號等犯行，犯
罪時間均在三小時以內，依最高法院民國九十八年度台上字第七
五一三號判決意旨，應分別論以接續犯方為妥適。原判決以數罪
併罰論處，適用法則顯有不當。(六)原判決以上訴人若無利益可圖
，何須冒高風險幫助他人取得毒品為由，推測上訴人有營利之意
圖，顯有違無罪推定原則。何況，廖雅文證稱：林合源係交付價
值新台幣（下同）一千五百元之海洛因，卻僅收取一千三百五十
元等語；則上訴人是否有從中賺取價差，顯非無疑。原審未釐清
上訴人是否有賺取價差、究係轉讓或係販賣，率行論以販賣之罪
，有調查未盡及判決理由不備之違誤。(七)上訴人於原審審理時已
請求傳喚鄒聰裕、廖雅文到庭，以釐清上訴人之犯罪事實及證據
能力上之疑點。原審未傳喚調查，有應予調查之證據未調查之違
誤；復未說明不予調查之理由，併有判決理由不備之違誤等語。
惟查：原判決就卷內各項證據之有無證據能力，已分別敘明鄒聰
裕、林合源、廖雅文於警詢時之供述不具證據能力，至於彼等在
偵查中之證詞則應具證據能力；又0000000000、0000000000號行
動電話之通訊監察譯文應有證據能力等理由（見原判決理由欄壹
之一、二、三）。並說明原判決所引用之其他證據，未據檢察官
、上訴人及其辯護人聲明異議，經審酌各該證據作成或取得之狀
況並無違法不當及證明力明顯過低之情況，皆認有證據能力之理
由（見原判決理由欄壹之四）。原判決關於證據能力之認定，核
無適用法則不當或理由不備之違誤。且依卷內資料，上訴人於第
一審已供稱：「譯文內容確實是我講的…」〔見第一審第三０八
六號卷（下稱第一審卷）第九一頁〕，原審未再勘驗通訊監察之
錄音帶，逕就各該通訊監察譯文之證明力為論斷，亦難認有調查
未盡之瑕疵。上訴意旨(二)、(三)徒憑己見，率指原判決關於證據能
力之認定及採證不當，並非適法之第三審上訴理由。又原判決依
憑證人鄒聰裕、廖雅文於偵查中及第一審，以及證人林合源於偵
查中及原審之證詞，卷附上訴人（使用0000000000號）與鄒聰裕
（使用0000000000號）、林合源（使用0000000000號）間行動電
話之通訊監察譯文、通聯紀錄、鄒聰裕及林合源之前案紀錄表等
各項證據資料，於理由欄分別詳敘認定上訴人基於營利之意圖而
有原判決附表七、八之販賣第一級毒品海洛因予鄒聰裕十次、林
合源十九次，以及原判決附表九之與林合源（另案經原法院判處
販賣第一級毒品罪刑確定）共同販賣海洛因予廖雅文一次等犯行
之理由；並敘明認定上訴人係具有營利意圖而為各該販賣犯行之
論斷理由（見原判決理由欄貳之一(一)至(三)）。經核原判決附表七
至九部分之採證認事並無違反經驗法則、論理法則，亦無任意推
定犯罪事實、違背證據法則、判決理由不備、理由矛盾或不適用
法則、適用法則不當之違誤。而販賣行為，祗須以營利之意思而
販入或賣出，即足構成；倘於有償讓與他人之初，係基於營利之
意思，並著手實行，而因故無法高於購入原價出售，最後不得不
以原價或低於原價讓與他人時，仍屬販賣行為。原判決已敘明認
定上訴人係具有營利意圖而為各該販賣犯行之論斷理由（見原判
決理由欄貳之一(四)）；且證人廖雅文係證稱：彼向上訴人購買一
千五百元之海洛因，雖交付一千三百五十元給林合源，但有打電
話告知上訴人「欠一百五十元」等語（見第一審卷第一四０頁）
，並未指上訴人折價出售海洛因。又數行為於同時同地或密切接
近之時地實施，侵害同一之法益，各行為之獨立性極為薄弱，依
一般社會健全觀念，在時間差距上，難以強行分開，在刑法評價
上，以視為數個舉動之接續施行，合為包括之一行為予以評價，
較為合理者，始屬接續犯，而為包括之一罪。原判決附表七至九
之各該販賣犯行，並不符合接續犯之要件等情，已據原判決論敘
甚詳（見原判決理由欄貳之二(三)）；且個案情節不同，尚難比附
援引。上訴意旨(一)、(五)、(六)所指各節，無非就原審採證認事職權
之適法行使及原判決已明白論斷之事項，重為事實上之爭執，均
非第三審上訴之適法理由。至原審審判長於審理時，固漏未提示
鄒聰裕及林合源之前案紀錄表供上訴人及其辯護人辨認，而欠嚴
謹；但依卷內資料，上開資料於第一審審理時，業經第一審審判
長提示並詢以有無意見後，上訴人及其辯護人均答稱：「沒有意
見」（見第一審卷第二九０頁），是上訴人之防禦權應未受影響
。矧除去上開前案紀錄表，仍無礙於原判決附表七、八部分犯罪
事實之認定，於判決結果並無影響。依刑事訴訟法第三百八十條
之規定，上訴意旨(四)仍不得作為上訴第三審之理由。另上訴人及
其辯護人在原審審判期日，固均請求再傳喚鄒聰裕、廖雅文調查
（見原審卷第一七八頁）；然鄒聰裕、廖雅文業經第一審審理時
，以證人身分傳喚到庭行交互詰問（見第一審卷第一三九至一四
一頁、第二五八至二五九頁）。原審認本件原判決附表七、九部
分事證已明，未再傳喚彼二人為無益之調查，尚無調查職責未盡
之違法；至原判決未就不再傳喚彼二人調查之理由為論述，雖欠
週延，然並不影響判決之結果。上訴意旨(七)及其他上訴意旨顯非
依據卷內訴訟資料具體指摘原判決附表七至九部分有何違背法令
之情形，核與法律規定得為第三審上訴理由之違法情形不相適合
。應認上訴人就原判決附表七至九部分之上訴均違背法律上之程
式，俱予駁回。
二、原判決附表一至六（即無罪）部分：
按上訴得對於判決之一部為之，未聲明為一部者，視為全部上訴
，刑事訴訟法第三百四十八條第一項定有明文。查上訴人不服原
判決，於一○○年三月十七日提起第三審上訴，其上訴狀並未聲
明僅對於原判決附表七至九之有罪部分提起上訴，應視為對原判
決附表一至六之無罪部分亦提起上訴。惟被告之上訴，以受有不
利益之判決，為求自己利益起見請求救濟者，始得為之，要無許
其為自己不利益上訴之理。本件上訴人就原判決附表一至六之被
訴涉犯毒品危害防制條例第四條第一項販賣第一級毒品罪嫌部分
，經原判決撤銷第一審就各該部分之科刑判決，改判諭知上訴人
各該部分均無罪。則上訴人對原判決諭知其無罪之附表一至六部
分上訴，顯係為自己不利益提起上訴，自為法所不許，予以駁回
。
據上論結，應依刑事訴訟法第三百九十五條前段，判決如主文。
中    華    民    國  一○○  年    五    月   十二   日
                      最高法院刑事第五庭
                          審判長法官  林  永  茂  
                                法官  蘇  振  堂  
                                法官  林  立  華  
                                法官  蔡  國  在  
                                法官  陳  春  秋  
本件正本證明與原本無異
                                      書  記  官  
中    華    民    國  一○○  年    五    月   十六   日
                                                      V